臺灣屏東地方法院民事判決　九十一年度保險字第一五號
　　原　　　告　甲○○
　　原　　　告　乙○○
　　法定代理人　林億伸
　　　　　　　　曾瑞堯
　　法定代理人　楊健正
　　訴訟代理人　周典徵
　　　　　　　　吳文龍
右當事人間給付保險金事件，本院判決如左：
    主      文
原告之訴及假執行之聲請均駁回。
訴訟費用由原告負擔。
    事實及理由
一、原告起訴主張：被告承保訴外人王冠智所有車號ＺＺＪ○○七號機車之強制汽車
    責任險。而王冠智於民國八十九年十一月二十三日下午四時五十五分許駕駛前開
    機車，沿屏東市○○街由西往東方向行駛，途經中山路口欲左轉時，因超速行駛
    ，且未注意車前狀況及採取必要之安全措施，遭原告之被繼承人曾文岳駕駛車號
    ＯＤＹ四八六號機車撞及。曾文岳因此倒地，造成顱內出血併腦水腫及頭部外傷
    ，經送醫延至同年月二十九日不治死亡。原告乃依強制汽車責任保險法第二十八
    條之規定，要求被告給付死亡保險金新臺幣（以下同）一百四十萬元及醫療費用
    保險金一萬五千零五十七元，然竟遭被告所拒。為此爰依法求為(一)被告應給付原
    告一百四十一萬五千零五十七元，及自起訴狀繕本送達之翌日（即九十一年六月
    二十五）起，至清償日止，按年息百分之五計算之利息。(二)願供擔保請准宣告假
    執行之判決。
二、被告則以：曾文岳發生事故後，經屏東寶健醫院檢測血液酒精濃度為一四七點三
    一ｍｇ＼ｄｌ，且依當時肇事之情形及本件事故鑑定之結果，曾文岳已受酒精之
    影響無法安全駕駛動力交通工具，其酒醉駕車之行為係犯罪行為，而其身體傷害
    及死亡並與其前開犯罪行為有直接因果關係，被告依法毋庸給付原告保險金等語
    置辯，故請求(一)駁回原告之訴及假執行之聲請。(二)如受不利益之判決願供擔保，
    請准宣告免予假執行。
三、原告主張之前揭事實，業據其提出臺灣屏東地方法院檢察署檢察官九十年度偵字
    第五七○八號起訴書、本院九十年度交訴字第一五七號判決、寶健醫院醫費用收
    據（以上均為影本）各一件為證，並有被告提出之被告公司八十九年十二月二十
    日屏理字第○六七號簡便行文表影本一件、本院依職權調取之臺灣屏東地方法院
    檢察署九十年度偵字第五七○八號、本院九十年度交訴字第一五七號刑事卷宗各
    一宗所附證物可資佐證，被告就此亦不爭執，應堪信為真實。又被告抗辯原告之
    被繼承人曾文岳於本件交通事故發生後，經寶健醫院檢測血液酒精濃度為一四七
    點三一ｍｇ＼ｄｌ等情，則有寶健醫院檢驗報告一紙附於前開刑事案件警訊卷內
    可資佐證，原告就此並不爭執，亦堪信為真實。
四、按被保險汽車發生汽車交通事故時，受益人得在本法規定之保險金額範圍內，直
    接向保險人請求給付保險金，惟保險人對於受害人因從事犯罪之行為所致之體傷
    、殘廢或死亡，不負給付保險金之責任，此見強制汽車責任保險法第二十八條及
    第二十六條第三款規定即明。又依強制汽車責任保險法第九條第二項、第十條規
    定，該法所稱受害人係指因汽車交通事故致遭體傷、殘廢或死亡之人；所稱受益
    人於身體傷害給付及殘廢給付為受害人本人，於死亡給付之受益人，為受害人之
    繼承人；無繼承人時，則以該法所定之汽車交通事故特別補償基金為受益人。
五、查本件訴外人王冠智所駕駛之前開機車向被告投保強制汽車責任保險，並與訴外
    人曾文岳所駕之機車發生交通事故。曾文岳因該次事故致身體受傷，故曾文岳為
    受害人，亦為身體傷害保險給付之受益人。嗣曾文岳因本件交通事故不治死亡後
    ，受害人曾文岳之繼承人即原告則成為死亡給付之受益人。依照前開說明，原告
    本非不得直接向保險人即被告請求給付保險金。惟被告抗辯曾文岳之身體傷害及
    死亡，係因從事酒後駕車犯罪行為所致，原告就此則否認被告之抗辯。故本件爭
    點厥為曾文岳是否從事犯罪行為？又倘其從事犯罪行為，其體傷及死亡是否為該
    犯罪行為所致？茲分述如下：
  (一)受害人曾文岳是否從事犯罪行為？
　　(1)按服用毒品、麻醉藥品、酒類或其他相類之物，不能安全駕駛動力交通工具而
  　　駕駛者，處一年以下有期徒刑、拘役或三萬元以下罰金，刑法第一百八十五條
  　　之三定有明文。是服用酒類，不能安全駕駛動力交通工具而駕駛者，為犯罪行
      為，應無疑義。至於其犯罪行為是否須接受刑事制裁，因涉及國家對於人民之
      人身自由或財產安全之限制與剝奪，本於無罪推定之理念及原則，於被告未受
      刑事法院有罪判決確定前，推定其為無罪，而不受刑事之制裁。惟仍不因其免
      受制裁或無法制裁而改變其行為為犯罪行為之本質。
    (2)又刑法第一百八十五條之三服用酒類不能安全駕駛而駕駛之公共危險罪，其立
      法目的乃在藉抽象危險犯之構成要件，以嚇阻酒後駕車危害道路交通安全。而
      就醫學文獻所知，雖每個人飲酒後之生理反應不同，惟一般而言飲用同量酒精
      後對每個人之身體影響應屬類似，故依血中酒精濃度得判定酒精對於人體影響
      之程度。當血中酒精濃度於呼氣濃度值達每公升零點五五毫克時，則其思想及
      個性行為均出現改變；呼氣濃度達每公升一毫克時，飲酒者甚至會有步態不穩
      、噁心嘔吐及精神混惑不清晰等之不同程度之輕、重度之中毒症狀，此為本院
      職務所已知之事實。
    (3)查曾文岳於交通事故後送醫，經寶健醫院檢測其血液中酒精濃度，達每公升一
      點四七ｍｇ／ｄｌ（換算為呼氣中酒精濃度略為每公升零點七四毫克）已如前
      述。顯見曾文岳確於飲酒後駕駛機車，且其酒精濃度已逾每公升零點五五之標
      準甚多，其安全駕駛動力交通工具之能力必受相當程度之影響。
    (4)又查曾文岳駕駛機車由南往北行駛於速限四十公里之屏東市區上
      ，行至中山路與青島路路口時，竟攔腰撞及由西往東行駛於青島路欲左轉中山
      路由王冠智所駕之機車，此見刑事卷宗中之警訊卷所附之道路交通事故報告表
      及事故現場照片明即，顯見曾文岳服用酒類已達不能安全駕駛動力交通工具之
      程度，其行為應屬犯罪行為。揆諸前開說明，其犯罪行為之本質並不因被告已
      經死亡，無從依刑事訴訟程序追訴處罰而受有影響。原告主張曾文岳雖服用酒
      類駛車，但未達不能安全駕駛之程度，且無從由刑事法院為實質審理確定其為
      犯罪行為，故認曾文岳之行為並非從事犯罪行為，均非可採。
  (二)受害人曾文岳之體傷及死亡是否為其前開犯罪行為所致？
    (1)按強制汽車責任保險法第二十六條第三款規定，保險人就受害人因犯罪行為所
      致之體傷及死亡不負給付保險金之責任，其立法意旨無非在避免道德危險之發
      生及維護公共秩序與善良風俗。為求避免被保險人依峙使用道路之汽、機車於
      強制汽車責任保險法施行後均投保強制汽車責任險，如發生事故必獲保險金之
      給付，而任意從事犯罪行為，致戕害立法之美意。本條所謂因犯罪行為所致者
      ，並無特別予以嚴格限縮解釋之法理上基礎，而應以其死亡或體傷與其犯罪行
      為具有相當之因果關係即為已足。
    (2)查本件曾文岳於八十九年十一月二十三日下午四點五十五分，因服用酒類，呼
      氣中酒精濃度已達每公升零點七四毫克仍駕駛動力交通工具沿屏東市○○路由
      南往北行駛，於行經屏東市○○路與青島路時，攔腰撞及王冠智所騎乘之機車
      ，已如前述。而依本院依職權調取之刑事卷宗之警訊卷及臺灣屏東地方法院檢
      察署八十九年度相字第七五二號卷所附之現場照片所示，屏東市○○路係雙向
      道路，中間隔有安全島，中山路與青島路路口處視線良好，事故當時天色尚未
      轉暗。故即使王冠智係以四、五十公里之速度由青島路欲行左轉中山路，倘曾
      文岳未因酒後駕車而致不能安全駕駛動力交通工具，就事故之發生必得以採取
      必要之防範措施而為避免。是有關曾文岳之受傷及送醫後不治死亡之責任，雖
      王冠智亦難辭其咎（其刑事責任已經本院以九十年交訴字第一五七號判決確定
      ），惟曾文岳之犯罪行為亦為導致其受傷及事後死亡之重要原因之一，是曾文
      岳之體傷及死亡應與其犯罪行為間具有相當之因果關係。
    (3)依前所述，原告以曾文岳之體傷及死亡與其飲酒過量並無直接因果關係，並認
      被告未舉證證明曾文岳之飲酒過量與其體傷及死亡具直接因果關係，而主張被
      告仍應為死亡及身體傷害之保險給付，並非可採。
六、綜上所述，本件受害人曾文岳之體傷及死亡，係因其從事犯罪行為所致，被告承
    保之機車雖發生交通事故，致曾文岳因該次事故致身體受傷並於事後不治死亡，
    且原告為死亡給付之受益人，並繼承曾文岳身體傷害給付受益人之地位，仍不得
    直接向被告請求給付保險金。從而，原告依強制汽車責任保險法第二十八條請求
    被告給付死亡保險金一百四十萬元及身體傷害保險金一萬五千零五十七元，均非
    有據，應予駁回。又原告之訴既經駁回，其假執行之聲請亦失所附麗，應併予駁
    回之。
七、據上論結，原告之訴為無理由，依民事訴訟法第七十八條、第八十五條第一項，
    判決如主文。
中　　　華　　　民　　　國　　九十一　　年　　　十一　　　月　　五　　日
                                    臺灣屏東地方法院民事第一庭
~B審判長法官　羅心芳
~B法　　　官　許蓓雯
~B法　　　官　周群翔
右為正本係照原本作成。
如不服本判決，應於收受送達後二十日內向本院提出上訴書狀（須按他造當事人之人
數附繕本）。
~B法院書記官　劉淑蓉
中　　　華　　　民　　　國　　九十一　　年　　　十一　　　月　　五　　日
